【裁判字號】    97,易,2973
【裁判日期】    980123
【裁判案由】    過失傷害
【裁判全文】
臺灣臺北地方法院刑事判決              97年度易字第2973號
公  訴  人  臺灣臺北地方法院檢察署檢察官
被      告  乙○○
選任辯護人  黃坤鍵律師
            蔡勝雄律師
上列被告因過失傷害案件，經檢察官提起公訴（97年度偵字第
11041號），本院判決如下：
    主  文
乙○○無罪。
    理  由
一、公訴意旨略以：被告乙○○與葉鄭素蘭（已歿，另經公訴人
    為不起訴處分）夫妻分別為址設臺北市大安區○○○路○段
    223 巷22號1樓房屋之管理人及所有權人，二人均明知對其
    所有建築物之設置或保管有注意義務，且當時並無不能注意
    之情事，卻疏未維護設置在該址騎樓通道之不銹鋼通風口蓋
    之安全，適於民國97年3月27日夜間11時5分許，丙○○步行
    經過上址時，遭該通風口蓋邊緣銳角處割傷，而受有左腳背
    裂傷4公分之傷害。因認被告所為係犯刑法第284條第1項前
    段之過失傷害罪嫌。
二、按犯罪事實應依證據認定之，無證據不得認定犯罪事實；不
    能證明被告犯罪者，應諭知無罪之判決，刑事訴訟法第154
    條第2項及第301條第1項分別定有明文。又事實之認定，應
    憑證據，如未能發現相當證據，或證據不足以證明，自不能
    以推測或擬制之方法，以為裁判基礎。次按刑法上過失不純
    正不作為犯之成立要件，係居於保證人地位之行為人，因怠
    於履行其防止危險發生之義務，致生構成要件之該當結果，
    即足當之，如其注意義務尚有未及，縱有結果之發生，亦非
    可歸責；且刑法上之過失，其過失行為與結果間，在客觀上
    有相當因果關係始得成立。所謂相當因果關係，係指依經驗
    法則，綜合行為當時所存在之一切事實，為客觀之事後審查
    ，認為在一般情形下，有此環境、有此行為之同一條件，均
    可發生同一之結果者，則該條件即為發生結果之相當條件，
    行為與結果即有相當之因果關係。反之，若在一般情形下，
    有此同一條件存在，而依客觀之審查，認為不必皆發生此結
    果者，則該條件與結果不相當，不過為偶然之事實而已，其
    行為與結果間即無相當因果關係，有最高法院20年上字第78
    9號、43年台上字第826號、76年台上字第192號判例、83年
    度台上字第4471號判決意旨可參照。
三、公訴人認被告涉有過失傷害犯行，無非以告訴人丙○○之指
    訴、國泰綜合醫院97年3月27日診斷證明書及腳傷照片2張、
    97年3月28日拍攝不銹鋼通風口蓋現狀照片3張、97年8月5日
    履勘現場筆錄、勘驗報告暨現場圖、臺北市政府警察局大安
    分局現場勘查照片15張等為其論據。
四、訊據被告乙○○堅詞否認其有過失，並辯稱：房子剛買來一
    個月，伊也沒有住在那裡，那是空屋，告訴人是哪裡割到，
    伊也不知道，晚上伊也沒有在那裡等語。辯護人為被告辯護
    意旨略以：告訴人所稱在案發當時踩到通風口而受傷，只有
    告訴人單方指訴而已，又告訴人實際住居是在宜蘭，那天晚
    上11點多為何會行經案發地點，此部分告訴人應該要提出說
    明。在偵查中到現場履勘，騎樓通道處停滿機車，一般人是
    不可能行走到該通風口處，告訴人稱是走到箱口上方塌下去
    而受傷，在停滿機車的地方怎麼可能，就事實經過部分是有
    存疑的等語。
五、經查：
  (一)被告乙○○與葉鄭素蘭夫妻關係，而係以葉鄭素蘭名義，於
    96年12月14日購得臺北市大安區○○○路○段223巷22號1樓
    房屋，因葉鄭素蘭臥病在床，是關於該房屋之管理事宜由其
    配偶即被告擔任，而於該房屋騎樓處設有通往地下室之通風
    口，並設置有長、寬均為93.5公分之不鏽鋼通風口蓋緊鄰馬
    路邊緣處，於該馬路邊緣設有停車格供汽車停放，而騎樓部
    分走道寬度為3.2公尺（即320公分），該通風口並非被告所
    設置，而於案發時該處房屋亦無人使用，而該房屋交易均由
    被告出面與仲介洽談等情，業據被告供陳不諱，並經證人即
    該房屋前所有權人之配偶王魏淑真證述於卷，並有臺灣臺北
    地方法院檢察署97年8月5日勘驗筆錄及附件所示現場圖、照
    片在卷可證（見本院卷第95頁、97年度偵字第11041號卷第
    52頁至第57頁、第18至20頁、第29至34頁，下稱偵字卷），
    堪予認定。
  (二)告訴人丙○○於97年3月27日23時20分許，於行經上址房屋
    騎樓處，因遭該不明物品割傷，致左腳背裂傷4公分，進入
    國泰綜合醫院急診處求診，並接受傷口縫合手術，當時並表
    示被鐵片割傷等情，業經告訴人丙○○於警詢、本院審理時
    陳述明確（見偵字卷第7至9頁、本院卷第69頁背面），核與
    證人即到場處理員警甲○○所證述，「我是先到國泰醫院，
    值班跟我講有人在忠孝東路4段223巷20號前面有人受傷，送
    到國泰醫院去，所以我就到國泰醫院去，後來那位受傷的民
    眾，他被救護車送醫院，他從國泰醫院回來要牽車，我就順
    便從國泰醫院載他回到現場，他有跟我講壹個騎樓底下有通
    風口，他說他是被通風口蓋上的不銹鋼所割傷。」等語綦詳
    （見本院卷第89頁背面），另有國泰綜合醫院97年10月23日
    （97）管歷字第1490號函及所附病歷影本4張、97年3月27日
    診斷證明書在卷可資佐證（見本院卷第56至60頁、偵查卷第
    10頁），應認告訴人丙○○因左腳背裂傷，進入國泰綜合醫
    院急診處等事實，亦堪認定。
  (三)就於該不鏽鋼通風口蓋旁常有機車停放等情，除據證人王魏
    淑真證稱，「（問：你們平常騎樓下有無停放機車？）有營
    業的時候就沒有人停機車，沒有營業的時候，店門關著，就
    會停機車，我們就會寫單子是私人用地，請不要停放機車，
    但是還是有人不聽。」等語明確（見本院卷第95頁背面），
    而案發時上址房屋係處於招租狀態，並無人使用營業等情，
    亦據證人即告訴人丙○○證述可明（見本院卷第73頁背面）
    ，參以證人甲○○證稱，當時與告訴人回到現場時，現場有
    2、3輛機車停放於不鏽鋼通風口蓋附近，停放距離大約30公
    分左右等語（見本院卷第89頁背面），另依卷附照片所示，
    亦均有機車停放緊鄰不鏽鋼通風口蓋之情，則於案發時上開
    房屋騎樓處所設置之不鏽鋼通風口蓋處附近確有機車停放等
    情，亦可認定；又就告訴人為何行走至案發現場原因，告訴
    人稱係因拜訪友人，而搭乘捷運後，走至案發地點，因忽然
    想轉搭計程車欲至友人住處，所以才踏空而踩到不鏽鋼通風
    口蓋（見本院卷第71至72頁），經核與證人甲○○所證稱，
    告訴人回到現場表示要牽車輛，好像是機車或汽車等語並非
    一致（見本院卷第91頁背面），參以告訴人案發後翌日所攝
    得不鏽鋼通風口蓋狀況，亦無明顯血漬痕跡（見偵查卷第19
    頁）。是告訴人於本院審理時所述案發時無機車停放、及所
    稱係搭捷運後走路至案發地點，踩到不鏽鋼通風口蓋踏空之
    指述是否真正，亦非無疑。
  (四)又該房屋騎樓處設有通往地下室之通風口，並設置有長、寬
    均為93.5公分之不鏽鋼通風口蓋緊鄰馬路邊緣處，於該馬路
    邊緣設有停車格供汽車停放，而騎樓部分走道寬度為3.2公
    尺（即320公分），是就該騎樓可供行人行走寬度尚有220餘
    公分，業如前述，參以前開證人王魏淑真所證述之騎樓機車
    停放狀況，及證人甲○○所證稱，案發當時有機車停放等語
    ，並參酌告訴人、被告所提出及臺北市政府警察局大安分局
    97年8月5日現場勘查照片可知，於不同日期所攝得照片，均
    可顯示該不鏽鋼通風口蓋旁確實常有機車停放，且所緊鄰馬
    路邊緣所設停車格內，亦常有汽車停放（見偵查卷第18至19
    頁、第29至34頁、第68至77頁），是客觀上被告可否預見該
    不鏽鋼通風口蓋係供一般行人通行使用，亦非無疑；況該處
    為當地白天自然光線充足，晚間附近有多間商家，有上開照
    片在卷可稽，另證人甲○○亦證稱，案發地點燈光昏暗，但
    仍看得到地面狀況，非完全無法辨識等語（見本院卷第92頁
    ），則該路段於案發時應非已達完全無法辨識路況，足認依
    該不鏽鋼通風口蓋設置情況，一般人施以平常之注意均可察
    覺該處設置不鏽鋼通風口蓋之存在。查告訴人丙○○指稱其
    忽然想轉搭計程車欲至友人住處，所以才踏空而踩到不鏽鋼
    通風口蓋而致受傷等情，依前揭客觀環境以觀，足見告訴人
    當時對於週遭狀況之注意力，顯然遠低於一般人之平常程度
    。
  (五)被告係於96年12月14日以葉鄭素蘭名義購得上址房屋，然該
    不鏽鋼通風口蓋並非被告所設置，於點交時亦無提及不鏽鋼
    通風口蓋之設置及管理現狀，而因原承租人退租，故將該不
    鏽鋼通風口蓋由內部以鐵線綁起來，由外部應該也可以打開
    等情，亦據證人王魏淑真證述於卷（見本院卷第94頁背面至
    95頁），是被告因為上址房屋之實際管理人，固負有該址房
    屋之維護、修繕責任，惟該不鏽鋼通風口蓋之設置，既非被
    告所為，被告亦未使用該屋作為營業處所經營使用，是否應
    課其有關設施之安全標準至遠高於一般人平常得注意之程度
    ，進而擔保顯然注意力不集中之第三人擅自通行所生之危險
    ，實非無疑。且依告訴人所提出於案發翌日所拍攝照片以觀
    ，雖該不鏽鋼通風口蓋並未覆蓋密實，然依證人甲○○所證
    述，案發後與告訴人回到現場時，該不銹鋼通風口蓋是蓋好
    的，其沒有掀鐵蓋，但是有踩，就是跟現在一樣，鐵蓋不會
    塌下去，還蠻堅固的，踩還有聲音等語（見本院卷第91頁背
    面），顯見該不鏽鋼通風口蓋若已覆蓋密實，一般人尚難預
    見行人會因通行該處而致有陷落致傷可能，況告訴人於翌日
    拍攝照片，尚可移置該不鏽鋼通風口蓋狀況至渠所提照片狀
    況（見偵查卷第19頁），自無法排除該不鏽鋼通風口蓋由第
    三人移置可能，參以證人王魏淑真並證稱，「（問：你說你
    們持有房子有二十幾年，這段期間內有沒有人曾經走到你們
    設置騎樓出口而有受傷的情形？）沒有。因為騎樓做的很明
    顯，蓋子也是蠻大，還有墊高，可以看得到，很明顯不會踢
    到。」等語（見本院卷第95頁背面），是被告就此部分之危
    險可否預見，亦屬有疑。至於該不鏽鋼通風口蓋縱未經核准
    設置，然此部分應屬行政上有無提出申請或取得核准之不作
    為，尚與被告是否因而負有保證人地位，而認已有違反刑法
    上之不作為義務無涉，併此敘明。
  (六)揆諸上揭說明，核屬不能證明被告犯罪。
六、綜上所述，尚不能證明被告犯罪，此外復查無他積極證據足
    認被告涉有上開過失傷害犯行，本院對此存有相當合理性懷
    疑之存在，無從形成有罪之確信，此外，復無其他積極證據
    足認被告涉有公訴人所指之過失傷害犯行，揆諸首開法條規
    定及說明，根據「罪證有疑，利於被告」之證據法則，本件
    核屬不能證明被告犯罪，應為無罪之諭知。
據上論斷，應依刑事訴訟法第301條第1項前段，判決如主文。
本案經檢察官蔡偉逸到庭執行職務。
中    華    民    國    98    年    1     月    23    日
                  刑事第十庭    法  官  呂煜仁
上正本證明與原本無異。
如不服本判決應於收受送達後10日內向本院提出上訴書狀，並應
敘述具體理由；其未敘述上訴理由者，應於上訴期間屆滿後20日
內向本院補提理由書（均須按他造當事人之人數附繕本）「切勿
逕送上級法院」。告訴人或被害人如對於本判決不服者，應具備
理由請求檢察官上訴，其上訴期間之計算係以檢察官收受判決正
本之日期為準。
                                 書記官 曹尚卿
中    華    民    國    98    年    1     月    23    日


司法院資訊處製作；財團法人民間司法改革基金會備份。
